【裁判字號】    90,重訴,3
【裁判日期】    920402
【裁判案由】    違反懲治盜匪條例等
【裁判全文】
臺灣宜蘭地方法院刑事判決                              九十年度重訴字第三號
    公  訴  人  臺灣宜蘭地方法院檢察署檢察官
    被      告  丙○○
                丁○○
    共      同
    指定辯護人  本院公設辯護人  乙○○
右列被告因擄人勒贖案件，經檢察官提起公訴（九十年度偵字第五四五號、九十年度
偵緝字第八十八號），本院判決如左：
    主  文
丙○○意圖為自己不法之所有，以恐嚇使人將本人之物交付，累犯，處有期徒刑參年
。
丁○○共同私行拘禁，累犯，處有期徒刑壹年。
    事  實
一、丙○○曾於民國八十六年間因違反麻醉藥品管理處罰條例案件，經判處有期徒刑
    四月確定，於八十七年六月二十六日易科罰金執行完畢。丁○○曾於八十五年間
    因違反麻醉藥品管理處罰條例案件，經判處有期徒刑三月確定，於八十五年十二
    月二十四日易科罰金執行完畢。丙○○因懷疑甲○○竊取其電腦及財物，因而約
    同甲○○及丁○○於八十九年十一月七日凌晨三、四時許，於宜蘭縣冬山河利澤
    簡橋談論此事，甲○○與丁○○於利澤簡橋等候一小時後，丙○○始由一綽號「
    空仔」姓名年籍不詳之成年男子載至該處，且四人一同前往宜蘭縣蘇澳鎮綽號「
    阿絲」家中飲酒後，丙○○詢問甲○○是否竊取其財物，甲○○否認，丙○○及
    丁○○、綽號「空仔」之不詳姓名年籍之男子因而共同基於傷害之犯意聯絡，丙○○以木棍，丁○○及綽號「空仔」之男子則以徒手毆打甲○○，隨即更共同基
    於妨害自由之犯意聯絡，於同日上午七、八時許，共同將甲○○帶至位於宜蘭縣
    冬山鄉○○路八十六號之宜蘭厝民宿，私行拘禁甲○○，剝奪其行動自由，更進
    而於私行拘禁期間，接續毆打甲○○，丁○○期間並以開水潑灑甲○○之身體，
    當日晚間，甲○○趁機逃離該民宿，為丁○○發覺，丁○○遂與綽號「空仔」之
    男子共同追捕甲○○，將甲○○追回後，復加以毆打甲○○，並接續拘禁甲○○
    於宜蘭厝內，隨後因恐為警追捕，遂復將甲○○載至位於宜蘭縣五結鄉○○○路
    十之二十一、二十二號之民宿，並接續拘禁甲○○。丙○○復對甲○○恐嚇稱：
    如果你不把張志民找出來，我會叫「黑將」將你帶到山上埋掉等語，至同年月十
    日上午，戊○○（另行審結）因欲施用毒品亦前往該民宿處，見甲○○於該處，
    並聽聞甲○○竊取丙○○物品等情，亦共同基於傷害犯意之聯絡，徒手毆打甲○○。甲○○因不堪毆打，遂與其舅媽聯絡，由丁○○與戊○○前往位於宜蘭縣慈
    安路甲○○之舅媽家，搬走電腦一組，丙○○因發覺該電腦非其所有，遂於翌日
    上午由戊○○將該部電腦返還予甲○○之舅母，丁○○則離開該民宿。嗣後甲○○以電話與其父己○○聯絡，丙○○遂向己○○表示，因甲○○竊取其財物，需
    賠償新臺幣（下同）三十萬元，己○○同意後，即約定於八十九年十一月十一日
    十二時將金額交予丙○○，並約定於宜蘭縣五結鄉公所前見面，丙○○即帶同甲○○及戊○○及其他不詳姓名之男子，至上開地點，雙方於見面後，隨至二結派
    出所前之位於宜蘭縣五結鄉○○路二號之小吃部交付金額，由己○○交付現金五
    萬元及面額各為五萬元之本票五張予丙○○，丙○○即將甲○○交由己○○帶回
    ，甲○○因此受有右臉頰、上背部燙傷、背部及兩上肢多處瘀挫傷等傷害。嗣於
    八十九年十二月十一日，己○○及甲○○始報警處理，因而循線查知上情，並扣
    得上開面額各為五萬元之本票五張。
二、案經甲○○訴由宜蘭縣警察局蘇澳分局報請臺灣宜蘭地方法院檢察署檢察官偵查
    起訴。
    理  由
一、訊據被告丙○○、丁○○對於前揭時、地拘留告訴人甲○○之事實，固經坦承其
    事實，惟矢口否認有何犯行，辯稱：我沒有限制甲○○的自由，是他自己要丁○○、戊○○去他的舅媽家裡搬電腦，我也沒有和己○○聯絡過，都是甲○○自己
    聯絡的，後來甲○○自己承認他有跟我偷美金等物過，我沒有恐嚇他，也沒有打
    過他云云；訊據被告丁○○則對於有以徒手毆打及以開水撥灑甲○○，且於甲○○逃逸之際將其捉回等情均坦承不諱。經查：
  （一）右揭事實，業據告訴人甲○○指述甚詳，並經證人己○○、吳寶豬、謝錫燈
        、張明通到庭結證明確，且有支票五張、照片十六張附卷可稽，而告訴人甲○○確受有事實欄所示之傷害，此有鳳林榮民醫院診斷證明書在卷可按，核
        與告訴人甲○○指述之事實相符，堪信為真實。
  （二）被告丙○○雖否認有傷害及恐嚇之犯行，惟被告丙○○毆打、拘禁及恐嚇告
        訴人甲○○之時，同案被告丁○○亦在場，經同案被告丁○○坦承：丙○○
        徒手打甲○○的身體，我也有打，我用水潑甲○○‧‧‧她（指丙○○）對
        甲○○說如果不把張志明找出來，要叫黑將把你載到山上埋掉等語明確，核
        同案被告丁○○所述之情節，與告訴人甲○○所陳之情節均相符合，且同案
        被告丁○○亦坦認其有傷害之犯行，其所述堪可信為真實，顯見被告丙○○
        確有共同傷害、私行拘禁告訴人甲○○，且對於甲○○以危害其生命之事恐
        嚇之，被告丙○○所辯，不足採信。而告訴人甲○○係遭私行拘禁於民宿中
        ，此經告訴人甲○○陳述明確，被告丙○○、丁○○雖矢口否認有妨害告訴
        人甲○○之自由，惟於宜蘭厝民宿時，告訴人甲○○曾設法逃脫，而遭被告
        丁○○捉回並毆打等情，亦經被告丁○○自承在卷，可見告訴人甲○○當時
        之行動自由係屬遭剝奪之狀態，否則被告丁○○無須再將其追捕回民宿內，
        故被告丙○○、丁○○有共同私行拘禁，妨害告訴人甲○○之行動自由等情
    ，亦堪認定。
  （三）被告丙○○否認其有擄人勒贖之犯意，辯稱：我是向甲○○要回他偷的東西
        ，甲○○打電話給他父母親說他有偷別人的東西，要賠人家，要他們過來處
        理，是甲○○自己要賠錢給我的等語。被告丙○○係因詢問家中遭竊之事，
        始約同被告丁○○及告訴人甲○○於利澤簡橋見面，且又同至蘇澳鎮「阿絲
        」家中，此經同案被告丁○○陳稱：我與甲○○在那裡等一個多小時‧‧‧
        從利澤到蘇澳並沒有押甲○○，到蘇澳去是喝酒等語明確（本院九十二年三
        月十九日訊問筆錄參照），顯見告訴人甲○○初始係基於自己之自由意願與
        被告丙○○等人共同前往位於蘇澳之阿絲家中談論被告丙○○家中遭竊一事
        ，惟因被告丙○○訊問未果，始因此而生拘禁之意，將告訴人甲○○載至宜
        蘭厝民宿等處拘禁，故尚不能因此而認被告丙○○自始即有擄人以勒贖之意
        ，且被告丙○○於拘禁告訴人甲○○之期間中，一再詢問告訴人甲○○遭竊
        電腦之事，且由被告丁○○、戊○○至告訴人甲○○舅母家中搬取電腦，被
        告丙○○因認該部電腦非其所有，又命被告戊○○將上開電腦返還予告訴人
        甲○○之舅母，此經同案被告戊○○於本院調查時陳述明確，且亦為告訴人
        甲○○所陳明，若被告丙○○自始即有擄人勒贖之意，當不可能再將該電腦
        返還，故被告丙○○確因遭竊之事，始妨害告訴人甲○○之自由自明。參以
        被告丙○○於與證人己○○聯絡時，係要求以三十萬元之代價賠償損失，核
        與被告丙○○所自承遭竊賠償之金額相當，且取款地點亦約定於二結派出所
        前之小吃部，若被告丙○○以告訴人甲○○之生命、自由為要脅，而勒取贖
        款，當不至於約定此非高額之金錢，且亦不可能約定於二結派出所前交付款
        項，而自致遭逮捕之危險，因之被告丙○○辯稱其並未有擄人勒贖之意，堪
        可採信。
  （四）被告丙○○雖因遭竊一事而妨害告訴人甲○○之自由，惟其以將來惡害之通
        知被害人甲○○、己○○，使其生畏佈之心，因而將金錢財物交付，此經告
        訴人甲○○陳述明確，並經證人己○○證稱：丙○○沒有說錢拿來，才把甲○○放回去，我是聽我兒子（指甲○○）的講話聲音不太正常，說如果我沒
        有拿錢來宜蘭的話，事情會很嚴重，我是想他們是要錢而已等語參佐以觀（
        本院九十二年三月十九日審理筆錄參照），被告丙○○要係以將來之惡害通
        知被害人並以此得不法之所有等情堪以認定。綜上所述，被告丙○○傷害、
        妨害自由、恐嚇、恐嚇取財罪，被告丁○○傷害、妨害自由之犯行均堪以認
        定，應依法論科。
二、按擄人勒贖罪，須行為人自始有使被害人以財物取贖人身之意思，如使被害人交
    付財物，別有原因，為達其取得財物之目的，而剝奪被害人之自由者，除應成立
    其他財產上之犯罪或牽連犯妨害自由罪，要無成立擄人勒贖之餘地，被告丙○○
    因遭竊一事詢問被害人甲○○後，先行私行拘禁妨害被害人之自由，其後因甲○○欲脫困，始聯絡其父親己○○，被告丙○○始以被害人甲○○之自由為脅，使
    己○○因而心生畏佈，交付現金五萬元及二十五萬元之支票予被告丙○○，而支
    票為表彰財產上權利之文書，具有經濟價值，屬財物之一，故核被告丙○○所為
    ，應係犯刑法第三百零二條第一項妨害自由罪、第二百七十七條第一項傷害罪、
    第三百零二條恐嚇罪及刑法第三百四十六條之恐嚇取財罪；被告丁○○所為，係
    犯刑法第三百零二條第一項妨害自由罪及第二百七十七條第一項之傷害罪。被告
    丙○○所為應係犯刑法第三百四十六條第一項之恐嚇取財罪，公訴意旨認被告係
    犯同法第三百四十七條第一項擄人勒贖罪，尚有未洽，惟其基本事實同一，本院
    自應予審理，並變更起訴法條為刑法第三百四十六條第一項恐嚇取財罪。被告丙○○、丁○○二人就上揭傷害、妨害自由犯行，有犯意之聯絡及行為之分擔，皆
    為共同正犯。被告多次傷害犯行，係以一犯意接續為之，為接續犯。被告丙○○
    所犯妨害自由、傷害、恐嚇及恐嚇取財罪間，有方法結果之牽連關係，應從一重
    之恐嚇取財罪處斷；被告丁○○所犯傷害、妨害自由罪間，有方法結果之牽連關
    係，應從一重之妨害自由罪處斷。查被告丙○○曾因違反麻醉藥品管理處罰條例
    案件，經判處有期徒刑四月，於八十七年六月二十六日易科罰金執行完畢，被告
    丁○○亦因違反麻醉藥品管理處罰條例案件，經判處有期徒刑三月，於八十五年
    十二月二十四日執行完畢，有卷附臺灣高等法院刑案紀錄簡覆表可按，其等二人
    受有期徒刑之執行完畢，五年以內再犯有期徒刑以上之罪，為累犯，均應依法加
    重其刑。爰審酌被告因故任意毆打他人，並私行拘禁，嚴重侵害他人身體、自由
    ，復恐嚇以取得財物，犯罪情節重大，及其犯罪動機、手段等一切情狀，分別量
    處如主文所示之刑。
三、公訴意旨另以：被告丁○○與丙○○共同對甲○○恐嚇稱：如果你不把張志明找
    出來，我會叫黑將將你帶到山上埋掉等語，且於九十年十一月十一日晚間，丙○○與己○○約定在宜蘭縣五結鄉公所前碰面，丙○○、丁○○、戊○○夥同其他
    不詳姓名男子駕駛二部車到現場（丙○○開一部車、丁○○及其他不詳姓名之男
    子押著甲○○、戊○○駕駛另一部車），雙方至附近之小吃部辦理擄人勒贖事項
    ，因認被告丁○○涉共同犯刑法第三百零二條恐嚇危害安全及第三百四十七條第
    一項之擄人勒贖罪嫌。按犯罪事實應依證據認定之，無證據不得推定其犯罪事實
    ，刑事訴訟法第一百五十四條定有明文。經查，被告丁○○毆打及妨害告訴人甲○○之自由，係因聽聞被告丙○○指出告訴人甲○○竊取被告丙○○之財物，因
    出於義憤，始出手毆打告訴人甲○○等情，經被告丁○○自承在卷，其並無恐嚇
    告訴人甲○○之必要，而被告丙○○以危害生命之事恐嚇甲○○，乃係被告丙○○個人之行為，被告丁○○並未與被告丙○○有共同之犯意聯絡及行為分擔，且
    被告丁○○於與被告戊○○至位於宜蘭市○○路甲○○之舅媽家載回電腦後，即
    離開位於宜蘭縣五結鄉之民宿，未再返回該處，此均經告訴人甲○○及同案被告
    戊○○陳述明確，故被告丁○○當不可能參與之後始發生之取款行為，因而被告
    丁○○對於恐嚇及取財之犯行，並未有犯意聯絡及行為分擔，公訴人認被告丁○○此部分涉有共同恐嚇及擄人勒贖罪，即有未合，此外復查無其他積極證據證明
    被告丁○○確有公訴人所指此部分之犯行，惟公訴意旨認此部分與前揭論罪科刑
    之傷害、私行拘禁罪間有方法結果之牽連關係，屬裁判上一罪，爰不另為無罪之
    諭知。
據上論斷，應依刑事訴訟法第二百九十九條第一項前段、第三百條，刑法第二十八條
、第二百七十七條第一項、第三百零二條第一項、第三百零五條、第三百四十六條第
一項、第四十七條、第五十五條，罰金罰鍰提高標準條例第二條，判決如主文。
本案經檢察官賴慶祥到庭執行職務
中        華        民        國    九十二    年    四    月      二    日
                                臺灣宜蘭地方法院刑事第一庭
                                    審判長法  官    林  明  山
                                          法  官    辜  漢  忠
                                          法  官    鄭  貽  馨
右正本證明與原本無異。
如不服本判決，應於判決送達後十日內向本院提出上訴狀( 應附繕本 )。
                                          書記官    陳  憲  文
中        華        民        國    九十二    年    四    月      三    日
附錄論罪法條
刑法第二百七十七條第一項
 (普通傷害罪)
傷害人之身體或健康者，處三年以下有期徒刑、拘役或一千元以下罰金。
刑法第三百零二條第一項
 (剝奪他人行動自由罪)
私行拘禁或以其他非法方法，剝奪人之行動自由者，處五年以下有期徒刑、拘役或三
百元以下罰金。
刑法第三百零五條
 (恐嚇危害安全罪)
以加害生命、身體、自由、名譽、財產之事，恐嚇他人致生危害於安全者，處二年以
下有期徒刑、拘役或三百元以下罰金。
刑法第三百四十六條第一項
 (單純恐嚇罪)
意圖為自己或第三人不法之所有，以恐嚇使人將本人或第三人之物交付者，處六月以
上五年以下有期徒刑，得併科一千元以下罰金。


司法院資訊處製作；財團法人民間司法改革基金會備份。
